【裁判字號】    92,訴,417
【裁判日期】    920530
【裁判案由】    清償借款
【裁判全文】
臺灣士林地方法院民事判決  九十二年度訴字第四一七號
    原      告  華南商業銀行
    法定代理人  辛○○
    訴訟代理人  壬○○
    被      告  鵬翼通運有限
                公司
    法定代理人  丙○○        住台北市士林區○○○路○段一五二之一號三樓
    被      告  甲○○        .
                庚○○        住台北市○○區○○路一段六六號
                              .
                丁○○        .
                戊○○        .
                己○○        .
                乙○○○      .
右當事人間清償借款事件，本院判決如左：
    主      文
被告應連帶給付原告新台幣壹佰拾伍萬柒仟陸佰捌拾元，及自民國九十一年十一月
二十六日起至清償日止，按年息百分之九‧三一計算之利息；暨自九十一年十二月二
十六日起至清償日止，其逾期在六個月以內者，按上開利率百分之十，其超過六個月
部分，按上開利率百分之二十計算之違約金。
訴訟費用由被告連帶負擔。
本判決第一項於原告以新臺幣肆拾伍萬元為被告供擔保後，得假執行。
    事      實
甲、原告方面：
一、聲明：如主文第一項所示，及為以供擔保為條件之假執行宣告。
二、陳述：
  (一)被告鵬翼通運有限公司（以下簡稱：鵬翼公司）於民國八十七年十月十七日，邀
    同被告甲○○、庚○○為連帶保證人，與原告簽訂授信約定書，並於同年十月二
    十九日向原告借款新台幣（下同）五千七百六十萬元，約定借款期限至九十二年
    十月二十九日到期，利息自借款日起依原告基本放款利率加碼年息百分之二（借
    款日為年利率百分之十）按月計付，嗣原告基本放款利率調整時，自調整之日起
    隨同調整。另約定借款本金之償還，自八十七年十一月份起於每月二十九日按月
    平均攤還，期限內未按期付息或到期未履行債務時，自逾期之日起加放款利率百
    分之十，逾期六個月以上者，其超過六個月部分加放款利率百分之二十計付違約
    金，任何一宗債務不依約付息時，並喪失期限利益而應立即清償借款。另被告丁○○、戊○○、己○○、乙○○○亦於八十七年十月十七日另與原告簽訂保證書
    ，約定就被告朋翼公司對原告過去、現在及將來所負之借款債務以八千萬元為限
    ，負連帶保證責任。
  (二)詎被告僅繳納利息至九十一年十一月二十五日，即未再依約繳納，原告屢經催討
    ，迄未獲清償，依約其債務應視同全部到期，又原告自九十一年十一月十五日起
    基本放款利率為年利率百分之七‧三一，是兩造借款契約於同年月二十五日視為
    全部到期時約定利率應為百分之九‧三一，共計被告尚積欠原告本金一百三十五
    萬七千六百八十元，及自民國九十一年十一月二十六日起至清償日止，按年息百
    分之九‧三一計算之利息；暨自九十一年十二月二十六日起至清償日止，其逾期
    在六個月以內者，按上開利率百分之十，其超過六個月部分，按上開利率百分之
    二十計算之違約金。爰依消費借貸法律關係請求被告朋翼公司給付前開款項、利
    息及違約金，另依連帶保證契約訴請被告甲○○、庚○○、丁○○、戊○○、己○○、乙○○○連帶給付。
三、證據：提出授信約定書、借據及還款明細、保證書（均影本）、原告牌告利率表
    各一件為證。
乙、被告戊○○方面：
一、聲明：原告之訴駁回。
二、陳述：
    確實有擔任保證人，但目前無能力還款。
丙、被告鵬翼公司、甲○○、庚○○、丁○○、己○○、乙○○○未於言詞辯論期日
    到場，亦未提出準備書狀作何聲明或陳述。
    理      由
甲、程序方面：
一、按訴狀送達後，原告不得將原訴變更或追加他訴，但有擴張或減縮應受判決事項
    之聲明者，民事訴訟法第二百五十五條第一項第三款定有明文。本件原告於起訴
    時，關於利率、違約金之計算，原係以年息百分之十為計算基礎，嗣於本院九十
    二年四月九日言詞辯論期日，就前述利息、違約金減縮為按年息百分之九‧三一
    計付，核屬減縮應受判決事項之聲明，揆諸前開說明，其訴之變更均應屬合法。
二、本件被告鵬翼公司、甲○○、庚○○、丁○○、己○○、乙○○○未於言詞辯論
    期日到場，核無民事訴訟法第三百八十六條各款所列情形，爰依原告之聲請，由
    其一造辯論而為判決。
乙、實體方面：
一、原告主張之事實，已據其提出與所述相符之授信約定書、借據及還款明細、保證
    書（均影本）、原告牌告利率表等件為證，且為被告戊○○所不爭執，另被告鵬
    翼公司、甲○○、庚○○、丁○○、己○○、乙○○○經合法通知，未於言詞辯
    論期日到庭爭執，亦未提出任何書狀答辯以供本院斟酌，自堪信原告主張為真實
    。
二、按消費借貸之借用人應於約定期限內，返還與所借用物種類、品質、數量相同之
    物，民法第四百七十八條前段定有明文；又所謂連帶保證，係指保證人與主債務
    人就債務之履行，對於債權人各負全部給付之責任者而言，是連帶保證債務之債
    權人得同時或先後向保證人為全部給付之請求（最高法院四十五年度臺上字第一
    四二六號判例、七十七年度臺上字第一七七二號判決意旨參照）。又保證人與債
    權人約定就債權人與主債務人間所生一定範圍內之不特定債務，預定最高限額，
    由保證人予以保證之契約，學說上稱之為最高限額保證。此種保證契約如定有期
    間者，在該期間內所生約定範圍內之債務，不逾最高限額者，均為保證契約效力
    所及；如未定期間者，於保證契約未經保證人依民法第七百五十四條規定終止或
    有其他消滅原因以前，所生約定範圍內之債務，亦同（最高法院七十七年台上字
    第九四三號判例意旨參照）。本件被告鵬翼公司尚積欠原告上揭借款、利息及違
    約金既堪認定，揆諸前開規定及說明，自應由被告鵬翼公司與連帶保證人即被告
    甲○○、庚○○，最高限額保證契約連帶保證人即被告丁○○、戊○○、己○○
    、乙○○○負連帶清償責任。從而，原告本於消費借貸、連帶保證、最高限額連
    帶保證契約之法律關係，訴請被告鵬翼公司、甲○○、庚○○、丁○○、戊○○
    、己○○、乙○○○連帶給付一百三十五萬七千六百八十元，及自九十一年十一
    月二十六日起至清償日止，按年息百分之九‧三一計算之利息；暨自九十一年十
    二月二十六日起至清償日止，其逾期在六個月以內者，按上開利率百分之十，其
    超過六個月部分，按上開利率百分之二十計算之違約金為有理由，應予准許。
三、原告陳明願供擔保，聲請宣告假執行，核無不合，爰酌定相當擔保金額予以准許
    。
四、據上論結，本件原告之訴為有理由，依民事訴訟法第三百八十五條第一項前段、
    第八十五條第二項、第三百九十條第二項判決如主文。
中      華      民      國    九十二    年      五      月     三十     日
                                    臺灣士林地方法院民事第二庭
~B法      官  王本源
右為正本係照原本作成。
如對本判決上訴應於判決送達後廿日內向本院提出上訴狀。
中      華      民      國    九十二    年      六      月       五     日
~B法院書記官  翁禎謙


司法院資訊處製作；財團法人民間司法改革基金會備份。
